【裁判字號】    98,易,554
【裁判日期】    981105
【裁判案由】    詐欺
【裁判全文】
臺灣基隆地方法院刑事判決               98年度易字第554號
公  訴  人  臺灣基隆地方法院檢察署檢察官
被      告  丁○○
上列被告因詐欺案件，經檢察官提起公訴（98年度偵緝字第381
、382號），本院判決如下：
    主  文
丁○○幫助意圖為自己不法之所有，以詐術使人將本人之物交付
，處有期徒刑月，如易科罰金，以新臺幣壹仟元折算壹日。
    事  實
一、丁○○明知金融機構帳戶為個人信用之表徵，且申請開立金
    融帳戶並無任何特殊限制，任何人只要有些許款項，均可自
    行至不同金融機構申請開立多數帳戶使用，並預見將自己所
    有之帳戶存摺、提款卡及密碼交他人使用，可能因此供不法
    詐騙份子利用以詐術使他人將款項匯入後，再提領使用，竟
    仍不違背其本意，竟基於幫助他人詐欺取財之犯意，於民國
    98年3月12日之前某日，在不詳地點，將其於98年1月12日在
    中華郵政股份有限公司基隆復興路郵局開立之帳戶（帳號：
    0000 0000000000號）存摺1本及金融卡1張（含密碼），交
    予姓名年籍不詳之人，任由該人所屬之詐欺集團使用。嗣該
    詐欺集團成員基於詐欺取財之犯意，於98年3月間，在拍賣
    網站上佯稱欲販賣手機，致丙○○不查而陷於錯誤，於98年
    3月12日21時許上網下標後，匯出新臺幣（下同）7000元至
    丁○○之上開帳戶。另詐欺集團以相同之方式，致乙○○亦
    陷於錯誤，於同日22時上網下標後，匯出9150元至丁○○之
    上開帳戶，嗣後即遭提領一空，且丙○○、乙○○許久未獲
    手機，始知受騙而報警處理，於同年3月30日為警查獲。
二、案經臺中市警察局第三分局報請臺灣臺中地方法院檢察署呈
    請臺灣高等法院檢察署檢察長令轉臺灣基隆地方法院檢察署
    檢察官及基隆市警察局第四分局報請臺灣基隆地方法院檢察
    署檢察官偵查起訴。
    理  由
壹、程序部分（關於證據能力）：
    按被告以外之人於審判外之言詞或書面陳述，除法律有規定
    者外，不得作為證據。又被告以外之人於審判外之陳述，雖
    不符合同法第159條之1至第159條之4之規定，但經當事人於
    審判程序同意作為證據，法院審酌該言詞陳述或書面陳述作
    成時之情況，認為適當者，亦得為證據。當事人、代理人或
    辯護人於法院調查證據時，知有第159條第1項不得為證據之
    情形，而未於言詞辯論終結前聲明異議者，視為有前項之同
    意，刑事訴訟法第159條第1項及第159條之5分別定有明文。
    本件被告、檢察官於言詞辯論終結前，就本案卷內各人證、
    物證、書證之證據能力，於本院審理時均表示無意見，且未
    聲明異議，經本院審酌該等證據之做成情況，核無違法取證
    或其他瑕疵，認均適為本案認定事實之依據，依上開規定，
    均有證據能力。
貳、實體部分：
一、訊據被告丁○○矢口否認上開犯行，辯稱：伊沒有將存摺、
    提款卡、密碼交給他人，因其存摺、提款卡放在機車置物箱
    內被偷走云云，然查：
  (一)被告確實於98年1月12日在基隆復興路郵局開立帳號0000000
    00 00000號之帳戶，嗣後被害人丙○○、乙○○遭詐欺集團
    成員詐騙後，其等將事實欄所示之金額匯入被告之上開帳戶
    內，上開情節，業據前述被害人於警詢中陳述在卷，另有中
    國信託銀行自動櫃員機交易明細表、臺北富邦銀行網路ATM
    交易明細表、中華郵政股份有限公司基隆復興路郵局開戶資
    料、交易明細、通聯調閱查詢單、奇摩拍賣網站之網頁資料
    影本各1份在卷可參，被告對上述事實並不爭執，故合先認
    定。
  (二)被告於98年3月30日為警查獲後之警詢中供稱：伊於98年2月
    領一次錢後，將存摺、提款卡放在機車在機車置物箱內，後
    來機車置物箱整個被撬開破壞，但因可以繼續使用，故沒有
    修理云云，顯見被告係先前即知悉機車置物箱遭撬開，其存
    摺、提款卡才遭竊；然其於偵查中卻陳稱：伊於98年3月30
    日因持其死亡之父親存摺去領錢，郵局表示伊帳戶是警示帳
    戶，便報警處理，伊當時才知道金融卡及存摺遺失，之前伊
    都沒有發現置物箱遭破壞，經警察查獲後，去看伊的機車，
    才發現鎖不上云云，故堪認被告前後對於究竟如何發現本件
    存摺、提款卡遺失或遭竊之過程，所述明顯有異。次查，被
    告雖於警詢中復陳稱：伊先前將存摺、提款卡放在機車置物
    箱內，以方便使用云云，然核諸被告上開帳戶之交易明細表
    所示，被告於98年1月12日開戶存入100元後，翌日匯入一筆
    3000元，被告於98年1月13日即將上開3000元提領，至98年1
    月16日為止餘額僅剩186元，又自98年1月16日至98年3月11
    日止，並無任何存提款之紀錄，嗣於98年3月12日至同年3月
    13日止即有多筆異常交易紀錄。故被告既然於98年2月間均
    無任何使用帳戶之存提款情形，則其於警詢中辯稱：於98
    年2月間放在機車置物箱以方便其使用等語，又與事實不符
    。另查，被告於偵查中陳稱：「（問：歹徒為何有你的金融
    卡密碼？）我不知道」，然其於本院準備程序中卻陳稱：「
    （問：為何詐騙集團知道你的密碼？）我上面有寫提款卡號
    碼，我當時設定號碼幾號，我也忘記了」，故被告究竟有無
    將密碼與提款卡一同放置，則前後所述不同，已難採信。且
    設定密碼之目的當在避免他人取得提款卡後，得順利提領款
    項，故一般人甚少將密碼號碼一併寫在提款卡上，以免提款
    卡遺失遭人撿取後，他人得輕易輸入號碼而盜領財物，是以
    被告於本院上開所辯與常理不合，實難採信。況被告若確實
    有機車置物箱遭人撬開而盜走存摺、提款卡之情事屬實，為
    何均未報警處理？又因機車為簡易之代步工具，是以若其機
    車置物箱遭人撬開，理應會立即發現，然其在偵查中卻辯稱
    ：直至98年3月30日至郵局領款才發存摺、提款卡不見，並
    在警員查獲後去察看機車才知置物箱被撬開等詞，更顯被告
    前述諸多辯解均為掩飾犯行而加以杜撰，均不足採信。
  (三)又詐欺正犯為避免員警自帳戶來源回溯追查出真正身分，乃
    以他人帳戶供作詐得款項出入之帳戶，此為詐欺正犯需利用
    他人帳戶之原因，故詐欺之正犯亦會擔心如使用他人遺失或
    不知該帳號實際使用狀況之帳戶，將時時處於該帳戶被申報
    掛失止付之風險中，隨時有可能因帳戶持有人發現帳戶存摺
    、提款卡遺失而辦理掛失止付，使詐騙集團無法順利提取被
    害人所匯之款項，甚至遭帳戶持有人以辦理補發存摺、變更
    印鑑、密碼之方式，將帳戶內存款提領一空，致其費盡周章
    所詐得之款項化為烏有。是以詐欺正犯所使用之帳戶，必須
    為其所能控制之帳戶，始能確保詐得款項。申言之，詐欺正
    犯絕不可能使用他人遺失存摺、提款卡、印鑑、密碼之帳戶
    供作詐得款項匯入之帳戶，以免除遭真正帳戶持有人提領或
    掛失之風險。被告辯稱：帳戶之存摺、提款卡因遭竊而被詐
    欺集團利用云云，實無足採。
  (四)又於金融機構開設帳戶並請領存摺、提款卡一事，係針對個
    人身分之社會信用而便利資金流通，具有強烈之屬人性，而
    存摺、提款卡、印章等物，事關個人財產權益之保障，其專
    有性甚高，一般人均有妥為保管及防止他人任意使用之認識
    ，縱因特殊情況偶需交付他人使用，亦必深入瞭解用途及合
    理性始予提供；若該等專有物品如落入不明人士手中，極易
    被利用為與財產有關之犯罪工具，此亦為吾人依一般生活認
    知所易於體察之常識。而有犯罪意圖者，非有正當理由，竟
    徵求他人提供帳戶，客觀上可預見其目的係為供某筆資金存
    入後再行領出之用，且係有意隱瞞其資金存入提領之流程並
    避免行為人身分曝光，吾人本於一般生活認知均易於瞭解，
    媒體復一再報導此等詐騙集團為規避查緝而使用他人帳戶以
    遂行詐欺之不法犯罪態樣。被告既可預見將帳戶交付不熟識
    之他人使用，將幫助他人實施詐欺犯罪，竟仍將其帳戶存摺
    、提款卡及密碼交付來路不明之人，使該人得自其帳戶領取
    款項，其顯有縱以其帳戶實施詐欺犯罪亦不違背其本意之幫
    助意思至明。
  (五)綜上所述，被告明知將存摺、提款卡、提款卡密碼等有關個
    人財產、身分之物品，交付予詐欺集團成員，極易被利用為
    與財產有關之犯罪工具，被告竟加以同意，顯然對於其所有
    帳戶作為不法使用，有所認識且並不違背其本意，是雖卷內
    事證並無積極證據證明被告知悉該詐騙集團將如何犯罪，但
    其既對帳戶交付他人使用，可能遭犯罪集團用以犯罪有所預
    見，且不違背本意而為之，應有幫助詐欺取財之不確定故意
    甚明，本件事證明確，被告犯行堪以認定。
二、核被告所為，係犯刑法第339條第1項之詐欺取財罪。被告對
    詐欺正犯提供帳戶資以助力，但並未參與詐欺犯罪行為之實
    行，應屬幫助他人實行犯罪行為，為幫助犯，乃依刑法第30
    條第2項之規定減輕其刑。本件被告一次交付前開基隆復興
    路郵局帳戶之存摺、提款卡、密碼予不詳人士之行為，幫助
    詐欺集團成員詐欺被害人丙○○、乙○○2人之財物，係一
    行為觸犯數個相同罪名，為想像競合犯，應依刑法第55 條
    規定從一情節較重者處斷。爰審酌被告雖非實際遂行詐欺犯
    行之人，然其提供帳戶之存摺、提款卡及密碼供他人使用，
    影響財產交易秩序，造成犯罪偵查困難，並使幕後犯罪人得
    以逍遙法外，危害社會治安，復於犯後矢口否認犯行，態度
    不佳，並參酌其素行、犯罪動機、目的、手段、生活狀況、
    智識程度及犯罪所生之損害等一切情狀，量處如主文所示之
    刑，併諭知易科罰金之折算標準。
據上論斷，應依刑事訴訟法第299條第1項前段，刑法第30條第1
項前段、第2項、第339條第1項、第55條、第41條第1項前段，刑
法施行法第1條之1，判決如主文。
本案經檢察官甲○○到庭執行職務。
中    華    民    國    98    年    11    月    5      日
                  刑事第一庭  審判長法    官  王福康
                                    法    官  劉桂金
                                    法    官  鄭培麗
以上正本證明與原本無異。
如不服本判決應於收受送達後10日內向本院提出上訴書狀，並應
敘述具體理由；其未敘述上訴理由者，應於上訴期間屆滿後20日
內向本院補提理由書（均須按他造當事人之人數附繕本）「切勿
逕送上級法院」。
中    華    民    國    98    年    11    月    5      日
                            書 記 官  湯惠芳
附錄論罪法條：
中華民國刑法第339條第1項
（普通詐欺罪）
意圖為自己或第三人不法之所有，以詐術使人將本人或第三人之
物交付者，處5年以下有期徒刑、拘役或科或併科1千元以下罰金
。
以前項方法得財產上不法之利益或使第三人得之者，亦同。
前二項之未遂犯罰之。
中華民國刑法第30條
（幫助犯及其處罰）
幫助他人實行犯罪行為者，為幫助犯。雖他人不知幫助之情者，
亦同。
幫助犯之處罰，得按正犯之刑減輕之。


司法院資訊處製作；財團法人民間司法改革基金會備份。
